【裁判字號】    98,訴,333
【裁判日期】    980716
【裁判案由】    確認債權存在
【裁判全文】
臺灣桃園地方法院民事判決               98年度訴字第333號
原      告  乙○○
訴訟代理人  陳威男律師
被      告  甲○○
受  告知人  台灣東方電股份有限公司（撤回）
法定代理人  丙○○
上列當事人間確認債權存在事件，本院於民國98年6 月25日言詞
辯論終結，判決如下：
    主      文
原告之訴駁回。
訴訟費用由原告負擔。
    事實及理由
壹、程序方面：
一、按確認法律關係之訴，非原告有即受確認判決之法律上利益
    者，不得提起之；確認證書真偽或為法律關係基礎事實存否
    之訴，亦同，民事訴訟法第247 條定有明文。又所謂即受確
    認判決之法律上利益，係指因法律關係之存否不明確，致原
    告在私法上之地位有受侵害之危險，而此項危險得以對於被
    告之確認判決除去之者而言，故確認法律關係成立或不成立
    之訴，苟具備前開要件，即得謂有即受確認判決之法律上利
    益，縱其所求確認者為他人間之法律關係，亦非不得提起，
    最高法院42年台上字第1031號判例意旨亦足參照。次按就債
    務人對於第三人之金錢債權為執行時，執行法院應發扣押命
    令禁止債務人收取或為其他處分，並禁止第三人向債務人清
    償。第三人不承認債務人之債權或其他財產權之存在，或於
    數額有爭議或有其他得對抗債務人請求之事由時，應於接受
    執行法院命令後10日內，提出書狀，向執行法院聲明異議。
    債權人對前開第三人之聲明異議認為不實時，得於收受通知
    後10日內向管轄法院提起訴訟，並向執行法院為起訴之證明
    及將訴訟告知債務人，強制執行法第115 條第1 項、第119
    條第1 項、第120 條第2 項亦分別定有明文。且依同法第
    120 條第3 項規定，債權人未於前項規定期間內為起訴之證
    明者，執行法院得依第三人之聲請，撤銷所發執行命令。本
    件被告於收受本院民事執行處依強制執行法第115 條第1 項
    所發之扣押命令後，既否認訴外人台灣東方電股份有限公司
    （下稱台灣東方電公司）對其有金錢寄託物返還債權存在，
    而向本院民事執行處聲明異議。則原告依上開法律規定，自
    得對被告提起本件確認債權存在之訴訟，且原告若未為起訴
    之證明，則其所聲請執行之系爭扣押命令，即有被聲請撤銷
    之危險，是原告提起本件確認之訴，應認有即受確認判決之
    法律上利益存在，合先敘明。
二、本件原告經合法通知，未於最後言詞辯論期日到場，核無民
    事訴訟法第386 條所列各款情形，爰依被告之聲請，由其一
    造辯論而為判決。
貳、實體方面：
一、原告主張：
  (一)原告以鈞院97年度司票字第8202、8203號本票裁定為執行名
    義，聲請對台灣東方電公司為強制執行，嗣經鈞院囑託台灣
    板橋地方法院執行，並經台灣板橋地方法院於民國98年1 月
    19日以板院輔98司執助梅字第166 號執行命令，禁止被告向
    台灣東方電公司清償，詎被告竟於98年2 月4 日函覆本院執
    行處稱其與台灣東方電公司現無任何債權存在，且台灣東方
    電公司尚積欠其債務，故無從扣押云云。然依台灣東方電公
    司所簽立之保證切結書及其後附玉山銀行匯款回條所示，台
    灣東方電公司除保證確有款項寄託被告，且可連同孳息隨時
    向被告請求返還外，並有新台幣（下同）400 萬元之匯款紀
    錄，足證系爭債權至少在200 萬元之範圍內確屬存在。
  (二)並聲明：確認台灣東方電公司對於被告之金錢寄託物返還債
    權於200 萬元之範圍內存在。
二、被告則以：
  (一)台灣東方電公司固於97年11月3 日匯款400 萬元予被告，然
    該款項係台灣東方電公司用以清償積欠被告95萬元、訴外人
    林祈甫255 萬元、游永男50萬元之債務，並非係寄託於被告
    處之寄託物。
  (二)並聲明：原告之訴駁回。
三、本院之判斷：
  (一)原告主張其以本院97年度司票字第8202、8203號本票裁定為
    執行名義，聲請對台灣東方電公司為強制執行，嗣經本院囑
    託台灣板橋地方法院執行，並經台灣板橋地方法院於98年1
    月19日以板院輔98司執助梅字第166 號執行命令，禁止被告
    向台灣東方電公司清償，詎被告竟於98年2 月4 日函覆本院
    執行處稱其與台灣東方電公司現無任何債權存在，且台灣東
    方電公司尚積欠其債務，故無從扣押等語，為被告所不爭執
    ，並有民事強制執行聲請狀、本院97年12月29日桃院永97司
    執宙字第90501 號函、台灣板橋地方法院98年1 月19日板院
    輔98司執助梅字第166 號執行命令、98年2 月9 日板院輔98
    司執助梅字第166 號通知、民事第三人異議狀可稽（卷第7
    至15頁），並經本院依職權調閱97年度司執字第9050 1號、
    台灣板橋地方法院98司執助梅字第166 號執行卷宗，堪認屬
    實。
  (二)按當事人主張有利於己之事實者，就其事實有舉證責任，民
    事訴訟法第277 條定有明文。又確認之訴，就法律關係或權
    利之存在，如為他造所否認，應由主張存在者負舉證責任。
    原告主張台灣東方電公司對於被告有金錢寄託物返還債權，
    並提出台灣東方電公司法定代理人丙○○所簽立之保證切結
    書、匯款回條為證（卷第16、17頁），被告則否認台灣東方
    電公司對其有債權存在等語。故原告應舉證證明台灣東方電
    公司對被告有金錢寄託物返還債權之存在，始能獲勝訴判決
    。經查：
    1.匯款回條雖顯示台灣東方電公司有匯款400 萬元至被告之
      帳戶，惟台灣東方電公司交付400 萬元與被告，其可能之
      原因關係甚多，並無從僅依匯款回條即認定被告與台灣東
      方電公司間有金錢寄託關係之存在。
    2.保證切結書雖記載：「立書人：丙○○（台灣東方電公司
      ），確實已將新台幣400 萬元整寄託予甲○○律師保管（
      詳如附件），並保證上開寄託款項，將可連同孳息，隨時
      向甲○○律師請求返還，特立此書以證是實。倘有保證不
      實，並願負相關民、刑事法律責任。此致債權人乙○○。
      立書人：丙○○台灣東方電公司」，然此保證切結書係丙
      ○○所書立，並未經被告確認，證明力顯有不足，如僅憑
      丙○○之單方陳述，即可認定台灣東方電公司對被告之金
      錢寄託物返還債權存在，將產生主張對他人有債權者，可
      憑自身之主張，不負任何舉證之責即確定債權存在之不合
      理現象。況證人丙○○於本院證稱：匯款之原因係因處理
      台灣東方電公司與被告及游永男、林葳森（林祈甫）之債
      權，因台灣東方電公司有向他們三人借款；保證切結書是
      我簽的，簽立時我都沒有看內容，若我不簽原告就會來公
      司亂，我也是迫於無奈等語（卷第45頁背面），是該保證
      切結書並無從證明被告與台灣東方電公司間有金錢寄託關
      係之存在。
    3.綜上，原告並無法舉證證明台灣東方電公司對被告有金錢
      寄託物返還債權之存在，是原告請求確認台灣東方電公司
      對於被告之金錢寄託物返還債權於200 萬元之範圍內存在
      ，為無理由，應予駁回。
  (三)本件事證已臻明確，兩造其餘主張、陳述及所提證據資料，
    經本院斟酌後，認與判決結果不生影響，爰不再一一論述，
    併此敘明。
據上論結，本件原告之訴為無理由，依民事訴訟法第385 條第1
項前段、第78條，判決如主文。
中    華    民    國    98    年    7     月    16    日
                  民事第二庭    法  官  王耀興
以上正本係按原本作成。
如對本判決上訴，須於判決送達後20日內向本院提出上訴狀。
中    華    民    國    98    年    7     月    17    日
                                書記官  黃盈菁


司法院資訊處製作；財團法人民間司法改革基金會備份。
